臺灣彰化地方法院刑事附帶民事訴訟判決　　　　　　　九十年度附民字第一九號
　　原　　　告　甲○○○
　　被　　　告　乙○○
右列被告因九十年度易字第一二○一號傷害等案件，經原告提起附帶民事訴訟，請求
損害賠償，本院判決如左︰
    主  文
被告乙○○應給付原告甲○○○新台幣貳萬元，及自民國九十年八月十八日起，至清
償日止，按週年利率百分之五計算之利息。
原告其餘之訴駁回。
本判決第一項於原告以新台幣柒仟元為被告供擔保後，得假執行。
原告其餘假執行之聲請駁回。
    事  實
甲、原告方面：
一、聲明：求為判決，被告應給付原告新台幣（下同）三百萬元，及自起訴狀繕本送
    達之翌日即民國九十年八月十八日起，至清償日止，按年息百分之五計算之利息
    ，並願供擔保聲請宣告假執行。
二、陳述：
  被告於九十年三月三日二十二時許，至甲○○○位在彰化縣秀水鄉○○街四九七
    巷十號之住處門口，以「幹你娘、垃圾雞、不要臉」等言語公然侮辱原告。並進
    而意圖散布於眾，以「眾人幹、客兄一大堆，連邱森也有」等言語，指摘足以毀
    損原告名譽之事，所涉刑事部分，業經原告訴由檢察官以九十年度偵字第二二六
    四號提起公訴在案。原告因被告惡意辱罵誹謗行為，已造成原告精神莫大痛苦，
    尤其名節貞操是女人的第二生命，被告惡意中傷誹謗，致原告身心受創甚鉅，且
    被告犯後毫無悔改之意，為此請求精神慰藉金三百萬元。
乙、被告方面：
一、聲明：求為判決駁回原告之訴及假執行之聲請。
二、陳述：
    本件是原告先罵被告，被告才回罵原告。被告已經登報向原告道歉，並願意在村
    內設宴向原告賠罪。
    理  由
一、本件被告乙○○因與原告甲○○○等人素有土地糾紛，竟於九十年三月三日二十
    二時許，至原告位在彰化縣秀水鄉○○村○○街四九七巷十號住處門口之不特定
    人可共見共聞之場所，基於散布於眾之意圖，以「幹你娘、垃圾雞、不要臉」、
    「眾人幹，客兄一大堆，連邱森也有」（台語）等言語公然侮辱原告，並同時以
    上開言語指摘足以毀損吳原告名譽之事，業經本院以九十年度易字第一二○一號
    傷害等案件調查並審理明確，而判處被告拘役貳拾日，如易科罰金，以參百元折
    算壹日在案，足認原告之主張堪信屬實。被告辯稱係原告先出口罵人，因此才回
    罵等情，對其前述於侵權行為之違法性不生影響，而無礙於原告權利之主張。
二、按因故意或過失，不法侵害他人之權利者，負損害賠償責任。不法侵害他人名譽
    者，被害人雖非財產上之損害，亦得請求賠償相當之金額，民法第一百八十四條
    第一項前段、第一百九十五條第一項前段定有明文。本件被告於上開時地對原告
    為公然侮辱及誹謗之行為，依社會觀念，已足以造成原告之聲譽遭受貶損，自應
    認為對原告之名譽造成侵害，是原告依上開侵權行為之規定請求被告負損害賠償
    責任，應屬有據。又按名譽被侵害者，關於非財產上之損害，加害人雖亦負賠償
    責任，但以相當之金額為限，民法第一百九十五條第一項定有明文，所謂相當，
    自應以實際加害情形與其名譽影響是否重大，及被害者之身分地位與加害人經濟
    狀況等關係定之（最高法院四十七年台上字第一二二一號判例意旨參照）。經查
    ：（一）被告與原告為妯娌之親屬關係，業據雙方自承在卷，且兩造夙有嫌隙，
    此據原告之夫吳火塗到庭證稱略以：「當天被告要我再拆一尺地給她們，我問她
    什麼原因，她就在四合院門口馬路罵我太太…」等語，足見二造係因土地糾紛而
    起口角衝突，又當時在場者多為原被告之雙方親友，對兩造間素有嫌隙，應知之
    甚明，而不致輕易誤信被告所誹謗之不實言論。（二）被告公然侮辱原告之場所
    ，係在四合院門口前臨路處，雖屬公眾所得見聞之場所，惟證人林建隆於偵查中
    證稱當時兩造係相互叫罵，其證稱略以：「當時我在現場裝監視器…我見到乙○
    ○罵甲○○○四處討客兄，甲○○○也有罵回去…她們兩個女人就一直互罵誰討
    客兄」等語，是以就不知情之第三人而言，亦可知兩造在針鋒相對之情形下，所
    言應以情緒性之措詞用語較多，亦不致輕易誤信一方不實之言論內容。（三）被
    告乙○○就其所為公然侮辱之事，已登報道歉，有卷附剪自報紙之道歉啟事可憑
    ，足認被告實質上已有回復原告名譽之行為。本院審酌上述各情形，認為原告請
    求非財產上損害賠償應以二萬元為相當，原告逾此部分之請求，為無理由，應予
    駁回。
三、從而，原告依侵權行為之法律關係，請求被告給付二萬元，及自起訴繕本送達之
    翌日即九十年八月十八日起至清償日止，按週年利率百分之五計算之利息，為有
    理由，應予准許。逾此部分之請求，為無理由，應予駁回。
四、原告陳明願供擔保，聲請宣告假執行，其勝訴部分，經核並無不合，爰酌定相當
    擔保金額准許之；至原告敗訴部分，其假執行之聲請，即失所附麗，不予准許。
五、據上論結：本件原告之訴，為一部有理由，一部無理由，並依刑事訴訟法第五百
    零二條、第四百九十一條第十款、民事訴訟法第三百九十條第二項，判決如主文
    。
中      華      民      國    九十一    年      五      月      九      日
                                       審判長法官   余   仕   明
                                       法      官   李   雅   俐
                                       法      官   黃   玉   齡
右正本證明與原本無異。
如不服本判決，應於判決送達後十日內向本院提出上訴狀( 須附繕本 )。
本判決非對於刑事訴訟之判決有上訴時不得上訴。
                                       法院書記官   林    憲   男
中      華      民      國    九十一    年      五      月      十二    日
